【裁判字號】    99,易,1542
【裁判日期】    990611
【裁判案由】    毒品危害防制條例
【裁判全文】
臺灣臺中地方法院刑事判決              99年度易字第1542號
公  訴  人  臺灣臺中地方法院檢察署檢察官
被      告  甲○○
上列被告因毒品危害防制條例案件，經檢察官提起公訴（99年度
毒偵字第491號），本院判決如下：
    主    文
甲○○施用第二級毒品，累犯，處有期徒刑捌月。扣案之甲基安
非他命壹包（淨重0.0219公克，驗餘淨重0.0215公克）沒收銷燬
。
    犯罪事實
一、甲○○曾因施用毒品案件，經本院裁定送觀察、勒戒後，認
    無繼續施用毒品之傾向，於民國88年6月7日執行完畢釋放，
    由臺灣臺中地方法院檢察署檢察官以88年度毒偵字第 12421
    號不起訴處分確定。復因施用毒品案件，經本院裁定送觀察
    、勒戒後，認無繼續施用毒品之傾向，於90年2月9日執行完
    畢釋放，由臺灣臺中地方法院檢察署檢察官以90年度毒偵字
    第 555號不起訴處分確定。再因施用毒品案件，經本院裁定
    送強制戒治，於90年 9月14日執行完畢釋放；刑事責任部分
    ，則由本院分別以90年度易字第1726號、90年度訴字第1529
    號判處有期徒刑7月、8月確定。另因竊盜、贓物、侵占等案
    件，經本院分別以90年度易字第2171、2858號判處有期徒刑
    1年6月、6月、4月確定。上開各案嗣經裁定應執行有期徒刑
    3年。又於上開強制戒治執行完畢釋放後5年內，因施用毒品
    案件，經本院裁定送強制戒治並以90年度易字第3715號判處
    有期徒刑1年確定。再因竊盜案件，經本院以91年度易字第7
    56號判處有期徒刑10月確定。上開 2案嗣經裁定應執行有期
    徒刑1年8月。前揭 2應執行刑，經接續執行，於95年10月12
    日假釋付保護管束，迄95年11月14日保護管束期滿，未經撤
    銷假釋，以執行完畢論。不料甲○○仍不知悔改，明知甲基
    安非他命係經列管之第二級毒品，不得非法持有、施用，竟
    基於施用甲基安非他命之犯意，於99年2月2日23時許，在台
    中縣大里市十九甲消防隊旁公園廁所內，以將甲基安非他命
    置入玻璃球內燒烤，再吸食所產生煙霧之方式，施用甲基安
    非他命1次。嗣99年2月3日上午8時30分許，經警持本院核發
    之搜索票，在台中縣烏日鄉○○村○○街10號甲○○住處搜
    索，扣得甲基安非他命1包（淨重0.0219公克，驗餘淨重0.0
    215公克)，且經採尿送驗結果，呈現甲基安非他命及安非他
    命陽性反應，因而查悉上情。
二、案經內政部警政署保安警察第三總隊第一大隊報告臺灣臺中
    地方法院檢察署檢察官偵查起訴。
    理    由
一、證據能力方面：按當事人、代理人或辯護人於法院調查證據
    時，知有第159條第1項不得為證據之情形，而未於言詞辯論
    終結前聲明異議者，視為有前項之同意，刑事訴訟法第 159
    條之5第2項定有明文。此乃係基於證據資料愈豐富，愈有助
    於真實發現之理念，酌採當事人進行主義之證據處分權原則
    ，並強化言詞辯論主義，透過當事人等到庭所為之法庭活動
    ，在使訴訟程序順暢進行之要求下，承認傳聞證據於一定條
    件內，得具證據適格。此種「擬制同意」，因與同條第一項
    之明示同意有別，實務上常見當事人等係以「無異議」或「
    沒有意見」表示之，斯時倘該證據資料之性質，已經辯護人
    閱卷而知悉，或自起訴書、原審判決書之記載而了解，或偵
    、審中經檢察官、審判長、受命法官、受託法官告知，或被
    告逕為認罪答辯或有類似之作為、情況，即可認該相關人員
    於調查證據之時，知情而合於擬制同意之要件（最高法院96
    年度台上字第4174號判決要旨參照）。查本件檢察官、被告
    於本院審判期日均未對本院下述所引用之證據表示意見，且
    迄至言詞辯論終結前亦未聲明異議，本院審酌該等證據資料
    製作時之情況，尚無違法不當及證明力明顯過低之瑕疵，且
    為證明犯罪事實存否所必要，認為以之作為證據應屬適當，
    揆諸前開說明，自均具證據能力。
二、上開犯罪事實，業據被告甲○○於警詢、偵查及本院均坦白
    認罪（見警卷第4頁、偵查卷第9頁、本院卷第19、20頁），
    並有甲基安非他命 1包（淨重0.0219公克，驗餘淨重0.0215
    公克）扣案可資佐證。該扣案物品經送行政院衛生署草屯療
    養院鑑定結果，確為甲基安非他命，有該院99年2月9日草療
    鑑字第0990200040號鑑定書在卷可佐（見偵查卷第22頁）。
    又被告前揭採尿送驗結果，確呈甲基安非他命經人體代謝後
    之甲基安非他命、安非他命陽性反應，有採驗尿液真實姓名
    對照表、詮昕科技公司99年 2月10日編號00000000濫用藥物
    尿液檢驗報告存卷可憑（見警卷第58頁、偵查卷第32頁）。
    是被告之自白應與犯罪事實相符，堪認其確有上開施用甲基
    安非他命之行為。
三、按施用第一、二級毒品為犯罪行為，毒品危害防制條例第10
    條定有處罰明文，故施用第一、二級毒品者，依前揭規定本
    應科以刑罰，惟基於刑事政策，對合於一定條件之施用者，
    依同條例第20條、第23條之規定，施以觀察、勒戒或強制戒
    治之保安處分。又毒品危害防制條例於92年7月9日修正公布
    ，自93年1月9日施行，其中第20條、第23條將施用毒品之刑
    事處遇程序，區分為「初犯」及「5年內再犯」、「5年後再
    犯」。依其立法理由之說明：「初犯」，經觀察、勒戒或強
    制戒治後，應為不起訴處分或不付審理之裁定；經觀察、勒
    戒或強制戒治執行完畢釋放後，「5 年內再犯」者，因其再
    犯率甚高，原實施之觀察、勒戒及強制戒治既已無法收其實
    效，爰依法追訴或裁定交付審理。至於經觀察、勒戒或強制
    戒治執行完畢釋放後，「5 年後再犯」者，前所實施之觀察
    、勒戒或強制戒治已足以遮斷其施用毒品之毒癮，為期自新
    及協助其斷除毒癮，仍適用「初犯」規定，先經觀察、勒戒
    或強制戒治之程序。從而依修正後之規定，僅限於「初犯」
    及「5年後再犯」2種情形，始應先經觀察、勒戒或強制戒治
    程序。倘被告於5年內已再犯，經依法追訴處罰，縱其第3次
    （或第 3次以上）再度施用毒品之時間，在初犯經觀察、勒
    戒或強制戒治執行完畢釋放5年以後，已不合於「5年後再犯
    」之規定，且因已於「5 年內再犯」，顯見其再犯率甚高，
    原實施觀察、勒戒或強制戒治，已無法收其實效，即應依該
    條例第10條處罰。至於第3次（或第3次以上）施用毒品之時
    間，是否宜有期間限制？以多久為適宜？則分屬刑事政策、
    專門醫學之範圍，非審判機關所能決定，有待循立法途徑解
    決（最高法院97年度第5次刑事庭會議、95年度第7次刑事庭
    會議決議參照）。查被告曾因施用毒品案件，經本院裁定送
    觀察、勒戒後，認無繼續施用毒品之傾向，於88年6月7日執
    行完畢釋放，由臺灣臺中地方法院檢察署檢察官以88年度毒
    偵字第 12421號不起訴處分確定。復因施用毒品案件，經本
    院裁定送觀察、勒戒後，認無繼續施用毒品之傾向，於90年
    2月9日執行完畢釋放，由臺灣臺中地方法院檢察署檢察官以
    90年度毒偵字 第555號不起訴處分確定。再因施用毒品案件
    ，經本院裁定送強制戒治，於90年 9月14日執行完畢釋放；
    刑事責任部分，則由本院分別以90年度易字第1726號、90年
    度訴字第1529號判處有期徒刑7月、8月確定。又於上開強制
    戒治執行完畢釋放後 5年內，因施用毒品案件，經本院裁定
    送強制戒治並以90年度易字第3715號判處有期徒刑 1年確定
    等情，有臺灣高等法院被告前案紀錄表在卷可稽（見本院卷
    第5至10頁)。本件被告施用第二級毒品甲基安非他命之犯行
    ，距其上開強制戒治執行完畢釋放之時間雖均已逾 5年，但
    因其犯毒品危害防制條例第10條之罪，於強制戒治執行完畢
    釋放後，已於 5年內再犯毒品危害防制條例第10條之施用毒
    品罪，並經刑事判決確定，已如前述，是本件施用毒品之行
    為，即與單純之初犯毒品危害防制條例第10條之施用毒品罪
    ，經觀察、勒戒或強制戒治執行完畢釋放以後「5 年後再犯
    」之情形有別。又被告經強制戒治釋放後，既於 5年內再施
    用毒品，足見先前所實施之強制戒治尚不足以遮斷其施用毒
    品之毒癮，已無法收其實效，是被告既非於首次強制戒治執
    行完畢後 5年內，均無任何施用毒品之犯行，揆諸上開最高
    法院刑事庭會議決議意旨，被告所為本件施用毒品犯行，即
    無現行毒品危害防制條例第20條第 3項之適用，自毋須依同
    條第1項、第2項規定施予觀察、勒戒或強制戒治之處遇程序
    ，而應逕依毒品危害防制條例第23條第 2項規定訴追處罰。
    綜上所述，本件被告施用第二級毒品甲基安非他命之犯罪事
    證已臻明確，其犯行洵堪認定，應依法論罪科刑。
四、查甲基安非他命係毒品危害防制條例第2條第2項第 2款所定
    之第二級毒品，不得非法持有、施用。被告施用甲基安非他
    命1次，核其所為，係犯毒品危害防制條例第10條第2項之施
    用第二級毒品罪。被告施用毒品前持有第二級毒品甲基安非
    他命之行為，本應論以持有第二級毒品罪，惟持有後進而施
    用，其持有之低度行為應為施用之高度行為所吸收，不另論
    以持有罪責。被告曾因施用毒品案件，經本院分別以90年度
    易字第1726號、90年度訴字第1529號判處有期徒刑7月、8月
    確定；另因竊盜、贓物、侵占等案件，經本院分別以90年度
    易字第2171、2858號判處有期徒刑1年6月、6月、4月確定。
    上開各案嗣經裁定應執行有期徒刑 3年。又因施用毒品案件
    ，經本院以90年度易字第3715號判處有期徒刑 1年確定；再
    因竊盜案件，經本院以91年度易字第 756號判處有期徒刑10
    月確定。上開2案嗣經裁定應執行有期徒刑1年8月。前揭2應
    執行刑，經接續執行，於95年10月12日假釋付保護管束，迄
    95年11月14日保護管束期滿，未經撤銷假釋，以執行完畢論
    ，有臺灣高等法院被告前案紀錄表在卷可參，其於徒刑執行
    完畢，5 年以內故意再犯本件有期徒刑以上之罪，為累犯，
    應依刑法第47條第 1項之規定加重其刑。爰審酌被告有多次
    犯罪前科之品行（參卷附臺灣高等法院被告前案紀錄表）、
    國中肄業之智識程度、經濟勉可維持之生活狀況(見警卷第2
    頁被告警詢筆錄受詢問人資料），其因施用毒品，經觀察、
    勒戒及強制戒治執行完畢後，仍不思戒惕，且無視於毒品對
    於自身健康之戕害及國家對於杜絕毒品犯罪之禁令，再次施
    用毒品，未見戒除惡習之決心，惡性非輕，量刑自不宜太輕
    ，然念及被告犯後能坦承犯行，態度良好，其施用毒品並無
    危害他人，犯罪手段尚屬平和，暨施用毒品者均有相當程度
    之成癮性及心理依賴，其犯罪心態與一般刑事犯罪之本質並
    不相同，應側重適當之醫學治療及心理矯治為宜等一切情狀
    ，量處如主文所示之刑，以示懲儆。扣案之甲基安非他命 1
    包（淨重0.0219公克，驗餘淨重0.0215公克），係查獲之第
    二級毒品，應依毒品危害防制條例第18條第 1項前段之規定
    ，宣告沒收銷燬。
五、據上論斷，應依刑事訴訟法第299條第1項前段，毒品危害防
    制條例第10條第2項、第18條第1項前段，刑法第11條、第47
    條第1項，判決如主文。
本案經檢察官乙○○到庭執行職務。
中    華    民    國    99    年    6     月    11    日
              刑事第四庭    法  官  張恩賜
以上正本證明與原本無異。
如不服本判決，應於收受判決後10日內向本院提出上訴書狀，並
應敘述具體理由；其未敘述上訴理由者，應於上訴期間屆滿後20
日內向本院補提理由書（均須按他造當事人之人數附繕本）「切
勿逕送上級法院」。
                            書記官  黃舜民
中    華    民    國    99    年    6     月    11    日
附錄本案論罪科刑法條
毒品危害防制條例第10條第2項：
施用第二級毒品者，處三年以下有期徒刑。

司法院資訊處製作；財團法人民間司法改革基金會備份。
